【裁判字號】    97,消債更,225
【裁判日期】    970826
【裁判案由】    更生事件
【裁判全文】
臺灣新竹地方法院民事裁定           97年度消債更字第225號
聲  請  人  甲○○
上列當事人因消費者債務清理事件聲請更生及保全處分，本院裁
定如下：
    主  文
聲請均駁回。
聲請費用由聲請人負擔。
    理  由
一、按債務人對於金融機構因消費借貸、自用住宅借款、信用卡
    或現金卡契約而負債務，在聲請更生或清算前，應提出債權
    人清冊，以書面向最大債權金融機構請求協商債務清償方案
    並表明共同協商之意旨，消費者債務清理條例第151條第1項
    定有明文。又聲請更生或清算不合程式或不備其他要件者，
    法院應以裁定駁回之，但其情形可以補正者，法院應定期間
    先命補正，復為同條例第8條所明定。
二、本件債務人向本院聲請更生，主張其有不能清償債務情事，
    前已提出債權人清冊，以書面向最大債權金融機構請求協商
    ，該銀行竟以違反消費者債務清理條例之相關規定予以退件
    ，而依消費者債務清理條例第153條規定，聲請人已完成更
    生前之協商程序，而得逕聲請更生等語，惟查：債務人對於
    金融機構因消費借貸、信用卡契約而負債務，雖於97年6月9
    日提出債權人清冊函請最大債權金融機構債權人永豐商業銀
    行股份有限公司協商債務清償方案，惟因提出之申請文件不
    符銀行商業同業公會規定，經債權人永豐商業銀行股份有限
    公司以未檢附必要文件（前置協商申請書、身分證正反面影
    本、前置協商申請人財產及收支狀況說明書、各地國稅局核
    發之近1個月內財產資料清單及最近2個年度之綜合所得資料
    清單、近3個月之薪資證明文件或出具收入切結書、勞工保
    險卡），而於97年6月20日通知債務人因申請文件不符規定
    ，視為前置協商自始未開始，而予以退件，並告知債務人得
    於備齊文件或排除不符法定申請資格後，再重新提出申請等
    情，有債務人提出之存證信函影本及債權人永豐商業銀行股
    份有限公司97年6月20日前置協商退件函影本各1件，並有債
    權人永豐商業銀行股份有限公司函附本院之97年8月18日陳
    報狀所附聲請人97年6月9日存證信函及附件、債權人97年6
    月20日前置協商退件函影本各1件可按，則聲請人於債權人
    以前置協商退件通知函通知因申請文件不符規定視為前置協
    商自始未開始，予以退件，而債務人亦未有任何異議，且未
    再表明提出書面並補正相關文件資料請求債權人永豐商業銀
    行股份有限公司協商債務清償方案，自難認其有請求協商之
    真意，應認債務人尚未依消費者債務清理條例第151條第1項
    之規定先行債務協商，此時並無消費者債務清理條例第153
    條前段所定自債務人提出協商請求之翌日起逾30日不開始協
    商情形之適用。
三、綜上，本件既應認聲請人即債務人尚未依消費者債務清理條
    例第151條第1項之規定先行債務協商，是以上開欠缺屬無從
    補正，揆諸首揭說明，自應以裁定駁回聲請人更生之聲請。
四、又本件更生之聲請既經駁回，聲請人保全處分之聲請即失所
    附麗，應併予駁回。
中    華    民    國    97    年    8     月    26    日
                        民事第二庭  法  官  方鴻愷
以上正本係照原本做成。
如不服本裁定，應於裁定送達後10日內，以書狀向本院提出抗告
，並繳納抗告費新臺幣1千元。
中    華    民    國    97    年    8     月    26    日
                                    書記官  鍾佩芳


司法院資訊處製作；財團法人民間司法改革基金會備份。
